最高法院民事判決　　　　　　九十六年度台上字第二六０八號
上　訴　人　台南市政府
法定代理人　丙 ○ ○
訴訟代理人　林 瑞 成律師
被 上訴 人　甲 ○ ○
　　　　　　乙○○○
共　　　同
訴訟代理人　許 世 律師
上列當事人間請求國家賠償事件，上訴人對於中華民國九十六年
五月十五日台灣高等法院台南分院第二審判決（九十五年度上國
字第四號），提起上訴，本院判決如下：
    主  文
上訴駁回。
第三審訴訟費用由上訴人負擔。
    理  由
本件被上訴人主張：第一審共同被告黃建雄係訴外人健群工程行
之負責人，其因所承攬已完工之台南市南區區○○○○○路口監
視器系統工程（下稱系爭工程）中，位於台南市○○路五三三巷
一五弄一二號前路燈桿之社區監視器（下稱二號監視器）發生故
障而無法運作，基於保固義務，遂於民國九十二年七月二十六日
指派其員工即伊之子梁世勳及訴外人龔力文二人前往維修。雇主
黃建雄疏未注意對於從事監視器作業有感電危險之勞工梁世勳，
提供並監督其使用絕緣防護手套、使用接地器具確實短路及提供
木梯等必要之防護裝備。適上訴人管理之台南市○○路五三三巷
一五弄路口之電壓二二○伏特路燈電線，前因安裝不當致該電線
絕緣被覆因自然風力而磨損，其後亦疏未注意檢測維修，致該電
線觸及該處路燈之社區監視器（下稱三號監視器）固定鏍栓，電
流透過三號監視器流經監視器後方之同軸電纜線，再傳輸至距離
四十公尺外之二號監視器之分配器，致使梁世勳在拆卸二號監視
器之分配器時，造成電流自手指、手掌進入，經身軀再從腿蹠頭
流出，二二○伏特電流流經梁世勳站立之處及潮濕之鋁梯至潮溼
地面造成迴路而遭感電死亡。上訴人對系爭路燈相關設施之設置
及管理嚴重欠缺，致梁世勳感電死亡，伊為梁世勳之父母等情，
爰依國家賠償法及侵權行為之法律關係，求為命上訴人給付被上
訴人甲○○新台幣（下同）二百六十萬五千五百四十六元，給付
被上訴人乙○○○二百四十一萬一千九百八十五元，並加計法定
遲延利息，前二項請求有其他人給付，他人給付之範圍內免給付
義務之判決（第一審判決上訴人應給付被上訴人甲○○一百四十
四萬九千八百零二元本息，被上訴人乙○○○一百二十萬五千二
百二十四元本息，並駁回被上訴人其餘請求。上訴人聲明不服，
被上訴人甲○○則就其敗訴中之一百十三萬六千一百六十三元本
息，被上訴人乙○○○就其敗訴中之一百零二萬二千九百三十三
元本息，提起附帶上訴，被上訴人甲○○與乙○○○未聲明不服
部分已告確定；而第一審判決第一審共同被告黃建雄給付被上訴
人甲○○五十七萬七千八百三十二元，被上訴人乙○○○一百二
十萬五千二百二十四元部分，因兩造均未上訴亦告確定。原審判
決命上訴人應給付被上訴人甲○○超過一百二十萬五千五百八十
元本息；給付被上訴人乙○○○超過九十八萬五千七百三十元本
息及命其負擔訴訟費用之裁判均廢棄，而駁回上訴人其餘上訴，
與被上訴人之附帶上訴。原審判決後，僅上訴人就其敗訴部分提
起第三審上訴）。
上訴人則以：伊所設置之水泥桿路燈均依照裝置規則辦理發包，
設置閘刀開關（及接地等保護裝置，並須經台電審查通過始可送
電，本件位於巷口之該盞路燈為屋外接戶線接入電源，已依規定
設置閘刀開關及接地裝置，上訴人設置電燈路線並無不當之處。
本件事故導因於第一審共同被告黃建雄之施工錯誤，訴外人健群
工程行並非登記領有電器承裝業執照，受僱者梁世勳亦未領有電
匠考驗合格證，即進行屋外用電設備裝設維修工程，業已違反電
業法等相關法令。伊路燈桿之電源線乃為第一審共同被告黃建雄
於施工時所弄傷，並非伊設置路燈桿之電源線有何不當之處。而
梁世勳於作業時，並未使用絕緣防護手套，且未確認停電狀態，
即貿然施工，更未使用短路接地器，以確實短路並加接地，即從
事監視器之維修作業，致本件意外之發生，梁世勳與有過失，另
黃建雄之過失亦應視為梁世勳之過失。被上訴人為每月有薪資收
入之人，無需依賴梁世勳之扶養，被上訴人不得請求扶養費之損
害賠償；又計算扶養費亦應依所得稅之扶養親屬寬減額為當等語
，資為抗辯。
原審審理結果，以：查訴外人健群工程行前於九十二年間承攬系
爭工程，系爭工程已於九十二年十二月十七日完工驗收完畢。惟
第一審共同被告黃建雄架設該監視器設備並未經上訴人核准，被
害人梁世勳於維修二號監視器時當時剛下過大雨，造成鋁梯及地
面潮濕，梁世勳未使用絕緣防護手套，亦未使用接地器具，將提
供二號監視器之電源設備切斷後，即開始從事維修作業。適因設
於台南市○區○○路五三三巷一五弄路口之二二○伏特路燈電線
，觸及附掛該處路燈杆上之社區監視器即三號監視器固定螺栓，
電流透過三號監視器流經後方之同軸電纜線，再傳輸至二號監視
器分配器，致使梁世勳在拆卸二號監視器分配器時，電流自手指
、手掌進入，經身體再從腿趾頭流出，電流流經梁世勳站立之處
及潮濕之鋁梯至地面造成迴路，梁世勳觸電後送醫不治死亡。事
發後被上訴人已受領雇主意外責任險一百萬元、勞工保險給付七
十四萬二千五百元及第一審共同被告黃建雄給付慰問金三萬元等
事實，為兩造不爭執事實，有行政院勞工委員會南區勞動檢查所
九十三年九月二十四日勞南檢綜字第○九三一○一一三二九號來
函所附職業災害檢查報告書、台電台南區營業處調度中心事故處
理單影本、勞工保險現金給付通知表、保險金領款簽收單影本、
勞工保險局九十五年七月十四日保給命字第○九五六○四七三一
三○號函、台南市政府九十三年度法賠字第十三、十二號國家賠
償事件協議不成立證明書影本、喪葬費用收據影本在卷為憑，堪
信為真實。經查，本件系爭電線之表面破損原因，經內政部警政
署刑事警察局鑑定結果，認系爭絕緣被覆破損之電線，其絕緣膠
套破損處及破損處內之金屬線，未發現有工具作用遺留之痕跡等
情明確，有內政部警政署刑事警察局九十四年一月二十四日刑鑑
字第○九三○二六一六○八號鑑定書在卷可佐。是系爭路燈電線
破損原因，即可排除係以工具作用所造成之因素。又系爭路燈電
線原係安裝於道路下方，因某工程施工挖斷，上訴人始再於道路
上方四公尺處再行加拉一條電線使用應急，然其後卻未注意拆卸
重新埋設，本即有遭外力破壞或因日久風力磨損之虞，是上訴人
高空架設路燈電線已有不當。再者，本件路燈電線絕緣被覆破損
處，係在接近電源箱（安定器箱）下方支架螺栓部份，且係發生
在電線靠近螺栓處之外側，經證人即台灣電力公司台南營運處線
路裝修員蔡文豪於偵查程序中證述明確；再參之電源箱（安定器
箱）下方支架是用來固定路燈及配電箱，系爭電線會穿過該支架
內側等情，亦經證人即上訴人建設局公園路燈管理課課長劉啟崇
於偵查中證述明確；證人即行政院勞工委員會南區勞動檢查所綜
合組檢查員洪志文於偵查中亦供述電燈電線外皮破損是因固定支
架的螺絲所造成等語明確。綜合上開情狀，本件電線設置方式係
穿過安定箱支架內側，電線破損之位置又為靠近螺栓處，顯見系
爭電燈電線被覆因與固定支架之螺栓發生磨擦，日久終導致破損
，堪可認定。而系爭路燈電線為公共設施，上訴人既為設置管理
機關即有使之具備公有公共設施通常所應有之性狀，該路燈電線
既懸掛於公眾通行之道路本即有遭外力破壞或自然風損之可能，
管理機關即應思如何隨科學技術與社會環境而調整其安全性。本
件電燈電源線破損原因，係因上訴人不當架設高空電線，又未注
意拆卸重新埋設，使電線長期處於穿越電源箱（安定器箱）下方
支架之情狀，致電線被覆日久受風力影響，與固定支架之螺栓發
生磨擦，終導致破損，肇生本件事故，則系爭電燈電線設施之設
置或管理顯然不具備通常應具有之安全性，上訴人對於該公有公
共設施之設置或管理即有欠缺。次查，按上訴人管理系爭路燈既
有欠缺，致梁世勳遭感電死亡，被上訴人甲○○及乙○○○分別
為梁世勳之父母，有戶籍登記簿謄本影本在卷可憑，是被上訴人
依國家賠償法第三條第一項、民法第一百九十二條、第一百九十
四條之規定，請求國家賠償損害，即無不合。而就被上訴人請求
之各項損害，殯葬費部分：經核其金額計三十八萬七千九百元部
分，均屬殯葬習俗所必需，於此範圍內，應予准許。扶養費部分
：參酌梁世勳生前之實際經濟能力，認本件被上訴人之受扶養數
額，應以年度綜合所得稅扶養親屬之寬減額或免稅額為適當，亦
即以每人每年七萬七千元計算本件應受扶養數額之基準。被上訴
人甲○○為梁世勳之父親，依法梁世勳對其負扶養義務。被上訴
人甲○○於梁世勳死亡時為四十七歲，依九十三年台灣地區簡易
生命表（男性）之記載，被上訴人甲○○尚有餘命二十九．六四
年。又被上訴人甲○○另尚有二名子女奉養，與另名被上訴人乙
○○○則為配偶，有戶籍登記簿謄本影本在卷可佐，則其得請求
被害人梁世勳扶養者應為四分之一。從而，被上訴人甲○○所得
請求之扶養費為三十五萬五千七百八十六元。另被上訴人乙○○
○於梁世勳死亡時為四十四歲，依九十三年台灣地區簡易生命表
（女性）之記載，乙○○○尚有餘命三十七．二四年，其可得請
求之金額為四十二萬九千六百十四元。精神慰撫金部分：審酌被
上訴人甲○○國小畢業，無業，九十二、九十三年度分別申報所
得五百十六萬五千三百八十元，名下汽車三輛、投資一筆；被上
訴人乙○○○國中畢業，無業，九十二、九十三年度分別申報所
得二百十七萬六千五百九十一元，名下汽車二輛、投資一筆，土
地房屋各一筆等情，有稅務電子閘門財產所得調件明細表在卷可
佐；上訴人為政府機關，及被上訴人二人於年逾半百之際，驟逢
喪子之痛，歷經白髮人送黑髮人之路程，其精神上所受痛苦等一
切情狀，認被上訴人各請求精神慰撫金以一百萬元為適當，應予
准許。準此，被上訴人甲○○因本件事故所受之損害，依國家賠
償法之法律關係，所得請求之賠償金額為一百七十四萬三千六百
八十六元，乙○○○為一百四十二萬九千六百十四元。復查，被
害人梁世勳疏未依規定加接地器具，就本件事故之發生顯有過失
，被上訴人雖非直接被害人，然其據以請求賠償之請求權乃係基
於被害人梁世勳之死亡之同一事實而發生，衡諸公平法理，自應
類推適用二百十七條第一項規定，承擔被害人之過失，而減免賠
償金額之不利益（最高法院七十九年度台上字第二七三四號判例
、八十五年台上字第一七五六號判例參照）。爰審酌本件事故兩
造之過失情節及原因力，認梁世勳應負之過失責任為三成。從而
，被上訴人甲○○得請求為一百二十二萬零五百八十元，被上訴
人乙○○○得請求者為一百萬零七百三十元。末查，本件被上訴
人得以受領享受勞工職業災害、雇主責任險保險給付，係因雇主
即第一審被告黃建雄繳納上開職業保險之保險費，核與其因國家
賠償之關係而得對上訴人所主張之損害賠償請求權，非出於同一
原因，被上訴人對上訴人之損害賠償請求權不受是否上開職業災
害保險之給付而受任何影響，上訴人自不得主張扣除。至慰問金
三萬元部分係第一審被告黃建雄個人支出，因上訴人與黃建雄同
為事故發生之原因，屬共同侵權行為，為連帶債務人，依民法第
二百八十一條自得主張扣減，是被上訴人甲○○得對上訴人請求
為一百二十萬五千五百八十元，被上訴人乙○○○得對上訴人請
求者為九十八萬五千七百三十元。綜上所述，被上訴人依國家賠
償法第三條第一項之規定，於上開金額之請求範圍內，為有理由
，應予准許並說明其餘攻擊防禦方法與判決結果不生影響，不逐
一審酌，爰將第一審所命上訴人給付部分之判決，就其中關於命
上訴人給付被上訴人甲○○超過一百二十萬零五千五百八十元本
息；給付被上訴人乙○○○超過九十八萬五千七百三十元本息部
分予以廢棄，駁回被上訴人該部分之訴，暨駁回上訴人其餘上訴
及被上訴人之附帶上訴（被上訴人敗訴部分，未據聲明不服），
於法核無違誤。末查，上訴人管理系爭路燈有欠缺等情，為原審
所合法確定之事實，縱本件監視器係違掛，亦無解上訴人之責任
。且黃建雄違掛本件監視器，係屬黃建雄應否賠償之問題，與被
害人梁世勳無涉，併予敘明。上訴論旨，就原審認定事實、取捨
證據之職權行使，指摘原判決關於其不利部分違背法令，求予廢
棄，非有理由。
據上論結，本件上訴為無理由。依民事訴訟法第四百八十一條、
第四百四十九條第一項、第七十八條，判決如主文。
中　　華　　民　　國　九十六　年　 十一 　月　二十二　日
                      最高法院民事第五庭
                          審判長法官  劉　延　村
                                法官  許　澍　林
                                法官  黃　秀　得
                                法官  李　寶　堂
                                法官  童　有　德
      本件正本證明與原本無異
                                      書  記  官
中　　華　　民　　國　九十六　年   十二   月　  三    日
                                                      Ｑ
